【裁判字號】    94,易,166
【裁判日期】    950208
【裁判案由】    妨害自由
【裁判全文】
臺灣臺東地方法院刑事判決               94年度易字第166號
公  訴  人  臺灣臺東地方法院檢察署檢察官
被      告  乙○○
上列被告因妨害自由案件，經檢察官提起公訴（94年度偵字第55
0號），本院判決如下：
    主  文
乙○○以加害生命之事，恐嚇他人，致生危害於安全，累犯，處
有期徒刑柒月。
    事  實
一、乙○○前曾因竊盜及公共危險案件，經臺灣苗栗地方法院分
    別判處有期徒刑6月及5月確定，甫於民國92年7月22日縮刑
    期滿執行完畢。
二、詎乙○○仍不知悔改，於93年11月9日22時10分許，偕同丁○○（另經檢察官為不起訴處分確定）前往甲○○所經營，
    位於臺東縣臺東市○○路50巷443弄30號之「岩灣商店」購
    買啤酒時，於丁○○欲賒帳時，因乙○○誤以為甲○○不同
    意賒帳，竟心生不滿，下車質問為何不能賒帳等語，並基於
    恐嚇甲○○生命安全之意思，從腰間取出長約50公分左右之
    西瓜刀1把，作勢追砍甲○○，並以台語恫嚇甲○○稱：「
    乎你死」，致甲○○因而心生畏懼。嗣丁○○取得所賒之啤
    酒3瓶，且甲○○於進入屋內取出鐵棍欲自衛後後，乙○○
    始停手與丁○○相偕駕車離去，再由丁○○於翌日將所賒之
    帳款繳清。
三、案經臺東縣警察局臺東分局報請臺灣臺東地方法院檢察署檢
    察官偵查起訴。
    理  由
一、證據能力部份：
    起訴書雖引用證人丁○○、甲○○、黃美雲及李國華之警詢
    筆錄作為證據，惟查，被告已否認其證據能力，證人甲○○
    、黃美雲及李國華已經於偵查中到庭作證，證人丁○○及甲○○並於審判中到庭作證，其證述內容與先前警詢中之陳述
    ，並無明顯不同，核無傳聞證據法定例外之情形，依刑事訴
    訟法第159條第1項規定，應認為無證據能力。
二、認定犯罪事實所根據之證據及理由：
    (一)證人黃美雲及李國華於偵訊時之證詞。
    (二)證人即被害人甲○○於偵訊及本院審理時之證詞。
三、對於被告辯解的判斷：
    (一)被告否認犯罪，辯稱：案發時我有跟丁○○到甲○○店裡
      ，但我我那1天沒有拿刀子，我只有拿專門在剪釋迦剪刀
      而已，也沒有追砍甲○○，也沒有用台語講說「乎你死」
      ，那1天我只有看到甲○○跟丁○○在爭吵而已，所以我
      才從丁○○的車上拿剪釋迦的剪刀下去，我拿剪刀是為了
      壯膽，因為甲○○塊頭比我們大，要打架也打不贏他，所
      以才拿剪刀壯膽等語，並聲請傳喚證人丁○○及甲○○為
      證。
    (二)經查：
      1.被告雖聲請傳喚證人丁○○，惟丁○○於本院審理時證
        稱：「（問：他們爭執的時間大概有多久的時間？）沒
        有幾分鐘，大約五分鐘左右。（問：你在現場有無聽到
        他們在吵什麼？）我也不記得了，就像別人在吵架一樣
        ，在那邊互相罵，其他的我就不知道了……（問：當初
        被告下車的時候，有無從車上拿出什麼東西下來？）當
        初在我車上有放1把剪釋迦的剪刀，長約20公分，被告
        就將那剪刀拿下車，並和甲○○吵架。（問：被告拿剪
        刀下車的目的為何？）我也不知道。（問：被告拿剪刀
        下來的時候，有無拿著剪刀比著甲○○？）被告就拿著
        剪刀，然後在那邊吵架而已，當初被告右手所拿的剪刀
        ，在吵架的時候只有約略舉到腰部高的位置……（問：
        被告與甲○○吵架的時候，你從頭到尾是否都有看到、
        聽到？）是的。」等語，則以證人丁○○於被告與甲○○吵架約5分鐘時間均全程在場，竟完全不知其2人在吵
        什麼，顯不符常情，況被告前述拿剪刀下來是為壯膽之
        辯解，而證人丁○○竟表示被告就拿著剪刀在那邊吵架
        ，且在吵架的時候剪刀僅約略舉到腰部高的位置而已，
        則被告何須持剪刀下來壯膽？故證人丁○○之證詞顯有
        偏袒被告之情形，不足採信。
      2.被告確有犯罪事實欄之犯行，除據證人即被害人之妻黃
        美雲、證人即被害人甲○○證述綦詳，亦據恰在現場喝
        酒之工人李國華於偵訊時證述無誤，互核均大致相符，
        而李國華與被告及被害人既無其他關係，被告於本院審
        理時亦坦承當時尚有其他工人在場，自應以證人李國華
        之證詞較丁○○之證詞較足採信。參以證人甲○○於本
        院審理時證稱：如果被告拿剪刀下來，我怎麼可能會怕
        他，而且我的個頭跟他一樣，而且我也比他強壯等語，
        核與本院當庭勘驗結果：兩人身高約相同，甲○○身材
        確較被告為壯等情，及被告表示其身高是178公分，體
        重63公斤，證人甲○○表示其身高約180公分，體重約
        90多公斤等情相符，足證證人甲○○確係因被告手持西
        瓜刀欲追砍，並恫嚇：乎你死之詞，始入內持鐵棍抵抗
        無訛。
      3.又被告雖於偵訊時坦承當天與丁○○1人喝1瓶多米酒，
        惟證人甲○○於本院審理時證稱：被告當時雖然有喝酒
        ，但精神狀態很好，被告一副就是要找人打架的樣子，
        且被告走路的樣子也很平穩，所以我看沒有酒醉的情形
        等語，核與證人丁○○於本院審理時證述被告當時走路
        很平穩之情相符，足證被告於案發時之精神狀態確屬正
        常無誤。綜上所述，被告之辯解與事實不符，顯屬卸責
        之詞，不足憑採。
四、論罪科刑的理由：
    (一)被告以加害生命之事，恐嚇他人，致生危害於安全，所為
      係犯刑法第305條之罪。
    (二)被告有如犯罪事實欄所載之前科及受刑紀錄，有臺灣高等
      法院被告前案紀錄表在卷可考，其於92年7月22日縮刑期
      滿執行完畢後，5年以內再犯本件有期徒刑以上之罪，為
      累犯，應依刑法第47條規定，加重其刑。
    (三)審酌被告犯罪之動機、方法、僅因誤會被害人不同意賒帳
      竟持西瓜刀欲追砍，犯後否認犯行，並無悔意，及被告與
      被害人之關係，被害人迄今仍不願意原諒被告等一切情狀
      ，量處如主文所示之刑，期使被告得以警惕與反省，並還
      給被害人一個公道。
    (四)被告所持以恐嚇之西瓜刀既未據扣案，且並無證據證明確
      屬被告所有，為免將來執行之困難，爰不為沒收之諭知。
五、適用法律依據：
    (一)刑事訴訟法第299條第1項前段。
    (二)刑法第第305條、第47條。
    (三)罰金罰鍰提高標準條例第1條前段。
本案經檢察官丙○○到庭執行職務。
中    華    民    國    95    年    2     月    8     日
                  刑事第三庭  審判長法  官  黃建都
                                    法  官  林恒祺
                                    法  官  詹慶堂
以上正本證明與原本無異。
如不服本判決，應於判決送達後10日內向本院提出上訴狀（須附
繕本）。
「切勿逕送上級法院」
                                    書記官  陳俊德
中    華    民    國    95    年    2    月    13    日
附錄本案論罪科刑法條全文：
刑法第305條：
以加害生命、身體、自由、名譽、財產之事，恐嚇他人，致生危
害於安全者，處 2 年以下有期徒刑、拘役或 300 元以下罰金。


司法院資訊處製作；財團法人民間司法改革基金會備份。
